最  高  行  政  法  院  判  決
110年度上字第706號
上  訴  人  黃霈琝                                      

訴訟代理人  林明侖  律師
被 上訴 人  臺北市政府都市發展局

代  表  人  黃一平              
上列當事人間都市計畫法事件，上訴人對於中華民國110年8月24
日臺北高等行政法院108年度訴字第924號判決，提起上訴，本院
判決如下：
　　主  文
上訴駁回。
上訴審訴訟費用由上訴人負擔。
　　理  由
一、緣上訴人所有之臺北市○○區○○○路00巷00號0樓之0建築物（
    下稱系爭建物），坐落之同區○○段00-0地號土地，位於都市
    計畫商業區；依臺北市政府民國83年6月1日府都二字第8302
    7894號公告（下稱83年6月1日公告）之「擬訂基隆河（中山
    橋至成美橋段）附近地區細部計畫暨配合修訂主要計畫案」
    都市計畫（下稱83年都市計畫）圖說、92年1月7日府都二字
    第09126159700號公告的「修訂臺北市基隆河（中山橋至成
    美橋段）附近地區細部計畫暨配合修訂主要計畫案內『基隆
    河（中山橋至成美橋段）附近地區土地使用分區與都市設計
    管制要點』案」（下稱92年都市計畫），及臺北市政府105年
    11月9日府都規字第10539571200號公告之「修訂臺北市『基
    隆河（中山橋至成美橋段）附近地區土地使用分區與都市設
    計管制要點』（北段地區）內商業區、娛樂區規定計畫案」
    都市計畫書（下稱105年都市計畫），均明訂系爭建物所在
    商業區係供一般商業使用，不得作住宅使用。嗣被上訴人查
    得系爭建物係按住家用稅率課徵房屋稅，乃以106年5月4日
    北市都築字第10633618400號函（下稱106年5月4日函）通知
    上訴人改善，繼於107年5月18日北市都築字第10734465600
    號函通知上訴人，將於107年6月7日派員至系爭建物現場勘
    查，惟屆期未獲上訴人配合無法進入，被上訴人乃以107年6
    月11日北市都築字第1076000418號函通知上訴人就系爭建物
    涉及違反都市計畫法規定，檢附具體事證並陳述意見，未獲
    回應。經被上訴人審認上訴人並未提出系爭建物未作住宅使
    用之具體事證供核，乃以系爭建物違規作為住宅使用，違反
    系爭建物所在土地使用分區之都市計畫規定，依行為時都市
    計畫法第79條第1項前段及臺北市中山區大彎北段商業區及
    娛樂區作住宅使用違反都市計畫法第79條第1項裁處作業原
    則（下稱裁處作業原則）等規定，以107年12月10日北市都
    築字第10760614501號裁處書（下稱原處分）處上訴人新臺
    幣（下同）6萬元罰鍰，並限於文到次日起9個月內停止違規
    使用。上訴人不服，提起訴願決定駁回，循序提起本件行政
    訴訟，並訴請撤銷訴願決定及原處分。經原審以108年度訴
    字第924號判決（下稱原判決）駁回。上訴人仍不服，遂提
    起本件上訴。
二、上訴人起訴主張及被上訴人於原審答辯均引用原判決所載。
三、原判決駁回上訴人之訴，其理由略以：㈠查系爭建物坐落之
    土地，位於83年都市計畫街廓編號A5範圍內，明定係商業區
    （供一般商業使用），為供地區性之商業、一般零售服務業
    及辦公空間使用，而非供住宅使用；又92年都市計畫仍明定
    街廓編號A3-A13之商業區（供一般商業使用）；復依105年
    都市計畫，仍維持A5街廓不得供住宅使用之規定，並未變更
    。而系爭建物自建造完成得使用時起，依其坐落土地所在區
    域之都市計畫，即不得供作住宅使用，上訴人將系爭建物作
    為住宅使用，與上開都市計畫於系爭建物坐落土地限定之用
    途相違。又被上訴人曾以106年5月4日函通知上訴人，是上
    訴人即知悉其將系爭建物供作住宅用途係屬違法，而仍使該
    違法狀態存續，自構成故意違反行政法上義務之行為。且上
    訴人亦自承購入後，向來也作為住宅使用等語，則上訴人主
    張其購置系爭建物後，並未實際居住使用，被上訴人認定事
    實錯誤云云，亦不足採。㈡稅捐機關核定系爭建物按自用住
    宅稅率課徵房屋稅之處分，僅得證明系爭建物經稅捐機關審
    認係供住宅使用，至系爭建物作為住宅用途是否合法、有無
    違反都市計畫法規，並非稅捐機關有權認定。另地政機關並
    無義務在土地及建物登記資料上，將非屬其權責範圍之不動
    產所在區域都市計畫法令等行政規制管理內容，併予記載，
    都市計畫法對建築物使用之管制如何，本應由權利人或法律
    上利害關係人自行查詢都市計畫法令，與建築物所在區域之
    都市計畫。則上訴人再以系爭建物所有權狀未記載「不得作
    為住宅使用」為由，主張其因而對系爭建物得作住宅使用產
    生信賴云云，仍難採憑。再者，系爭建物所在大樓之使用執
    照，載明其坐落基地之使用分區為商業區，系爭建物位於地
    上4層，該樓層之用途為一般事務所，並無任何有關系爭建
    物得作住宅使用之記載，故亦不得作為上訴人信賴系爭建物
    可供作住宅用途之信賴基礎。至於上訴人主張戶政機關准許
    上訴人設戶籍一節，亦無法變更系爭建物所在A5街廓不得供
    作住宅使用的使用分區管制。此外，被上訴人亦無任何表現
    於外之行政行為，足使上訴人信賴系爭建物得作住宅使用。
    是被上訴人作成原處分，要無上訴人所指違反信賴保護原則
    、誠信原則、禁反言原則、明確性原則，及行政程序法第7
    條、第9條、第36條、第43條等規定之情事。況上訴人經行
    政指導後已明知系爭建物不得作為住宅使用，對於法律所禁
    止之行為應有所認識，其仍將系爭建物作為住宅使用，自無
    行政罰法第8條但書規定之適用。㈢上訴人復主張原處分違反
    法律不溯及既往原則云云。惟查，系爭建物坐落基地，自83
    年都市計畫即限定為商業區（供一般商業使用），不得供作
    住宅使用，92年及105年都市計畫亦無變更；被上訴人經臺
    北市政府以104年4月29日府都築字第10433041900號公告（
    下稱104年4月29日公告），將該府關於都市計畫法第79條第
    1項之裁罰權限委任其行使後，依89年1月26日即已修正之都
    市計畫法第79條第1項規定，對上訴人作成原處分，其所適
    用之法律，並無所謂新法規範之法律關係跨越新、舊法施行
    時期之情形，自無違反法律不溯既往原則及司法院釋字第62
    0號解釋意旨之情事。至裁處作業原則屬裁量基準之行政規
    則，並非被上訴人裁處上訴人罰鍰之法律依據，被上訴人參
    據該裁處作業原則作成原處分，亦無違反法律不溯及既往原
    則可言。㈣臺北市政府依據都市計畫法第85條之授權制定臺
    北市都市計畫施行自治條例，依該條例第26條規定：「市政
    府得依本法第32條第2項規定將使用分區用建築物及土地之
    使用再予劃分不同程序之使用管制，並另訂土地使用分區管
    制自治條例管理。」從而，臺北市土地使用分區管制自治條
    例乃係依都市計畫法第85條規定制定之臺北市都市計畫施行
    自治條例第26條所授權訂定。準此，可知都市計畫範圍內之
    土地依都市計畫法得劃定住宅、商業、工業等使用區，並得
    視實際情況，再予劃分，使都市計畫細部計畫透過細部計畫
    書及細部計畫圖表明「土地使用分區管制」時，能發揮因地
    制宜之功效。故臺北市政府所訂定之上開管制自治條例關於
    商業區中第1種至第4種商業區之使用管制規定，自仍不妨礙
    都市計畫擬定機關於擬定都市計畫細部計畫時，視個別都市
    計畫區域之實際需要，就特定商業區作更嚴格之使用管制。
    是現行臺北市土地使用分區管制自治條例中關於商業區之使
    用固未有負面表列「不得為住宅使用」之限制，或者曾有允
    許商業區土地作住宅使用之規定，均仍不妨礙系爭都市計畫
    之擬定機關即臺北市政府視實際需要，就特定商業區土地使
    用予以更嚴格之使用管制規定。上訴人主張前揭都市計畫並
    無限制不得作為住宅使用之管制，原處分認定上訴人違反行
    為時都市計畫法第79條第1項前段規定，並無法律依據且違
    反法律保留原則云云，委無足採。又本件系爭建物係於96年
    始建造完成而違反分區使用，並無臺北市土地使用分區管制
    自治條例第94條第2款之適用。上訴人主張被上訴人應允許
    其以住宅使用系爭建物至新建為止，原處分遽命停止為住宅
    使用為違法云云，洵無可採。㈤上訴人另主張其買受使用系
    爭建物之行為，係延續建商所規劃建造之建物格局、設備等
    ，僅為狀態之繼續而非行為之繼續，則自上訴人買受系爭建
    物使用後，已逾越行政罰法第27條規定之3年裁處時效云云
    。惟查，上訴人為系爭建物之所有權人，屬負有狀態責任之
    義務人，其對系爭建物違法狀態應予排除，惟未盡改善義務
    ，違法狀態存續中且未盡改善義務之不作為繼續中，違反行
    政法上義務之行為尚未完成，被上訴人之裁處權並未罹於時
    效消滅，上訴人此部分主張亦非可採等語。
四、上訴人上訴意旨略以：㈠依都市計畫法第39條規定，都市計
    畫之管制措施應於臺北市都市計畫施行自治條例或其他自治
    條例中明定，然遍閱臺北市都市計畫施行自治條例及臺北市
    土地使用分區管制自治條例均未明文規範商業區不得作為住
    宅使用，足見原處分違反法律保留原則及授權明確性原則；
    又上訴人取得之所有權狀上原本均無記載不得作為住宅使用
    ，又稅捐機關及臺北市中山區戶政事務所均認可上訴人得依
    住家用稅率繳稅並設立戶籍，且系爭建物之廣告經臺北市建
    築管理工程處准予以住家規格販售，故上訴人具有信賴基礎
    亦無行政程序法第119條所規定之各項情形。再者，依照臺
    北市一定規模以下免辦理變更使用執照管理辦法規定，系爭
    建物依舊可合法使用免辦理使用執照變更。然原處分未察有
    違誠信原則及信賴保護原則；被上訴人未考量臺北市政府讓
    上訴人長期適用住家用稅率、設戶籍等情事，嗣後逕以原處
    分裁罰上訴人，顯違反行政自我拘束原則；依臺北市土地使
    用分區管制自治條例第93條、第94條規定，上訴人應得繼續
    使用或改為妨礙目的較輕之使用或應給予上訴人適當之補償
    ，且臺北市政府就大彎北段地區爭議已提出回饋金方案，輔
    導現有居民繼續將建物作為住宅使用。然原處分直接禁止上
    訴人繼續使用，有違比例原則及有利不利一體注意原則；原
    處分所謂停止違規使用所指語意不明，亦有違明確性原則。
    ㈡行政罰法第27條裁處權時效係自違反行政法上義務之行為
    終了時起算，本件應以上訴人買受系爭建物之時點為起算時
    效，故本件已逾越行政罰法第27條規定之3年裁處時效，原
    處分應屬違法。又判別上訴人有無具備故意過失及有無違法
    性認識之時點，應以上訴人買受系爭建物時為準，原判決逕
    認上訴人接受行政指導時已有違規故意云云，顯係混淆狀態
    犯有責性之判斷時點。㈢原處分所依據之105年都市計畫、裁
    處作業原則及行為時都市計畫法第79條均為上訴人買受系爭
    建物之後始公布施行，原處分顯有違法律不溯及既往原則。
    ㈣被上訴人未提出相關資料證明上訴人有違法使用系爭建物
    之情事，僅憑系爭建物以住家用稅率課徵房屋稅逕認上訴人
    違法使用，顯有未盡舉證責任之違誤。㈤上訴人購屋時建商
    及房仲係以住宅為標示而出售，並未告知系爭建物不得作為
    住宅使用；且購屋當時並無任何垂手可得之資料得以獲悉系
    爭建物不得作住宅使用；又被上訴人雖稱使用執照上有限制
    使用用途云云，惟依據臺北市一定規模以下免辦理變更使用
    執照管理辦法規定，上訴人本無須變更使用執照即可作為其
    他用途，自不可僅憑使用執照上有限制即遽認上訴人有故意
    過失；另上訴人接獲行政指導時臺北市政府已公開宣稱將輔
    導大彎北段商業區之建物作為住宅使用。故上訴人將系爭建
    物作為住宅使用之行為實不具故意過失，也無任何期待可能
    性可言。況本件上訴人應有行政罰法第8條但書減輕或免責
    處罰規定之適用等語。
五、本件相關法規如附表，茲援引論究如下：
　㈠按地方制度法第18條第6款第1目規定，直轄市政府本於其自
    治權限，除了可以擬定、審議及執行直轄市的都市計畫外，
    還可以基於都市計畫法第6條、第22條第1項第3款及第32條
    第2項規定的授權，對於都市計畫範圍內的土地，限制其使
    用人為妨礙都市計畫的使用，並於細部計畫書圖表明「土地
    使用分區管制」事項。而臺北市政府除可依「都市計畫法臺
    北市施行細則」（及其後修正的「臺北市都市計畫施行自治
    條例」）第10條第1項規定劃定「商業區」，同細則（條例
    ）第10條之1第2款限制其不得為有礙商業的便利、發展或妨
    礙公共安全、衛生的使用外，必要時更可依同細則（條例）
    第10條第2項規定，劃定其他使用分區或特定專用區，且依
    同細則（條例）第25條、第26條規定，臺北市政府如認為土
    地有合理使用的必要時，得依都市計畫法第23條規定擬定細
    部計畫，規定地區內土地及建築物的使用等事項，或依同法
    第32條第2項規定將使用分區用建築物及土地的使用，再予
    劃分不同程度的使用管制，並另訂「臺北市土地使用分區管
    制規則（自治條例）」管理。由此可知，臺北市政府於臺北
    市轄區內擬定發布之細部計畫，規定細部計畫地區內土地及
    建築物使用類別者，即屬行為時都市計畫法第79條第1項規
    定所稱直轄市政府依都市計畫法，對都市計畫範圍內土地或
    建築物之使用所發布之命令，臺北市轄區內建築物所有權人
    ，應按臺北市政府所發布都市計畫細部計畫所定類別使用，
    倘於商業區內而為有礙商業的便利、發展或妨礙公共安全、
    衛生的使用情形，主管機關得依行為時都市計畫法第79條第
    1項規定，據以裁罰該土地或建築物所有權人、使用人或管
    理人，並勒令停止違規使用。
　㈡次按行為時都市計畫法第79條第1項前段規定，都市計畫範圍
    內之土地或建築物之使用，違反都市計畫法或直轄市政府依
    都市計畫法所發布之命令者，主管機關得對土地或建築物所
    有權人、使用人或管理人加以處罰，並勒令停止使用或恢復
    原狀。因此為維持都市計畫空間使用秩序之手段，行為時都
    市計畫法第79條第1項規定有行政罰性質之「罰鍰」，及管
    制性不利處分性質之「勒令停止使用或恢復原狀」。蓋行政
    罰與管制性不利處分之目的不同，行政罰係對於違反行政法
    上義務且出於故意或過失之主觀可資咎責者，施以裁罰；管
    制性不利處分則非以人民有故意或過失違反行政法上義務之
    行為為管制理由，而係以管制措施乃為向未來維持行政秩序
    所必要。若建築物所有權人因故意或過失從事違法使用行為
    ，主管機關自得依行為時都市計畫法第79條第1項規定，對
    此主觀有責之違反行政法上義務人（即建築物所有權人）裁
    處罰鍰，並依同條項規定，作成管制處分，限期令其停止違
    法使用，以利都市計畫之實現。
　㈢又臺北市政府在行為時都市計畫法第79條第1項授權裁罰金額
    及管制行為範圍內，為積極有效處理大彎北段商業區及娛樂
    區違規作住宅使用情事，針對上開區域該等違規事件訂頒裁
    處作業原則，核其基準，係就違法情節態樣（依建物面積分
    級距）、經限期命停止違規使用後是否遵期改正（分為3階
    段）等因素，訂定裁罰金額原則及管制改正期限與手段，以
    利不同案件同一違規情事得適用相同裁罰原則及管制措施，
    並未逾越授權範圍，且標準客觀合理，被上訴人自得據以適
    用。另臺北市政府業已依據臺北市都市計畫施行自治條例第
    1條之1之規定，以104年4月29日公告將「都市計畫法第79條
    」有關權限委任被上訴人辦理，是被上訴人得依據裁處作業
    原則而為裁罰及作成管制處分。
　㈣經查，上訴人為系爭建物之所有權人，系爭建物坐落之土地
    位於臺北市政府83年都市計畫、92年都市計畫及105年都市
    計畫的商業區內，係供一般商業使用，不得作為住宅使用。
    上訴人購入系爭建物後，將之供作住宅使用，並向臺北市稅
    捐稽徵處申請核定按自用住宅課徵房屋稅，經被上訴人以10
    6年5月間去函通知系爭建物涉違規作住宅使用，並於106年5
    月9日送達，被上訴人再於107年6月間去函通知上訴人就系
    爭建物涉及違反都市計畫法規定，檢附具體事證並陳述意見
    ，未獲上訴人回應，上訴人仍供住宅使用等情，為原判決依
    法所確定之事實。上訴人既為系爭建物之所有權人，即有按
    都市計畫法及本於該法發布之土地使用分區管制法令而為使
    用之義務，其違背該等義務，將坐落商業區之不得供住宅使
    用之系爭建物充為住宅使用，經被上訴人通知後仍繼續違規
    使用，原審核認上訴人所為違反商業區管制法令，依行為時
    都市計畫法第79條第1項規定，以原處分裁處上訴人罰鍰60,
    000元並限於文到次日起9個月內停止違規使用，揆諸前開規
    定及說明，於法並無不合。原審已詳述得心證之理由及法律
    上之意見，並就上訴人之主張何以不足採取，分別予以論駁
    甚明，經核與卷內證據尚無不符，亦無違反論理法則、經驗
    法則及證據法則。
　㈤臺北市都市計畫施行自治條例第10條之1第2款有關商業區之
    使用限制規定（即「不得為有礙商業之便利、發展或妨礙公
    共安全、衛生之使用」），係針對商業使用之各種態樣、方
    式而言，並未允許得作住宅使用，且同條例第26條亦有重申
    臺北市政府得依都市計畫法第32條第2項規定，再予劃分不
    同程度之使用管制，臺北市政府早於83年6月1日公告之83年
    都市計畫所附之都市計畫說明書已明文揭示系爭建物坐落之
    土地位於商業區，供一般商業使用，不得供作住宅使用，此
    管制命令有經公告程序，迄92年都市計畫、105年都市計畫
    ，均未變更，其管制效力一直延續至今，前揭細部計畫管制
    命令係經臺北市政府依都市計畫法規定所發布，有都市計畫
    法第6條、第22條第1項第3款、第32條第2項規定的明確授權
    ，並依都市計畫法臺北市施行細則（含其後修正之「臺北市
    都市計畫施行自治條例」）第10條第2項、第25條、第26條
    及臺北市土地使用分區管制自治條例第3條規定，於細部計
    畫內劃定「商業區」供一般商業使用，不得供作住宅使用，
    各該使用分區範圍內土地及建築物的使用，都應該受到各該
    管制命令的限制，與法律保留原則並無違背。上訴意旨主張
    行為時都市計畫法第79條第1項前段、裁處作業原則實無限
    制系爭建物「不得作為住宅使用」之明文規定，臺北市都市
    計畫施行自治條例或臺北市土地使用分區管制自治條例根本
    沒有限制商業區不得作為住宅使用，臺北市政府從未依法公
    告限制系爭建物不得作住宅使用，本件商業區建物當住宅使
    用根本不會妨礙商業之發展，原處分違反法律保留原則及授
    權明確性原則，原判決竟予維持，有未斟酌適用相關條文規
    範之違法云云，尚無足採。
　㈥72年4月25日訂定發布之「臺北市土地使用分區管制規則」，
    後經多次修正，並於100年7月22日修正更名為「臺北市土地
    使用分區管制自治條例」（最近一次之修正為110年12月30
    日），該新、舊法規範中之第93條及第94條規定（歷次規定
    內容大體相近），其規制對象並非本案事實，因此不會因為
    該新、舊法規範之規定，而影響系爭建物所受公法管制之內
    容。因為該等條文之規範意旨應是「在該法規範制定、實施
    以前已現實存在之原有土地及建築物，即使不符合該管制規
    範新定之管制內容，但在一定條件基礎下，可以繼續使用至
    新建止」乃是一種基於信賴保護原則所定之過渡規範。但上
    訴人就系爭建物不得作為住宅使用之管制，既係適用前述臺
    北市政府依都市計畫法發布之命令（即83年都市計畫、92年
    都市計畫及105年都市計畫）而來，並非臺北市土地使用分
    區管制自治條例第93條所定「適用本自治條例後，不合本自
    治條例規定之原有土地及建築物」情形，欠缺得適用同條例
    第94條規定之前提要件，自無再適用同條第2款規定之餘地
    。以本件情形，更非在上訴人購入使用系爭建物後，方有前
    開不得作為住宅使用之管制命令，自亦無上訴人主張得繼續
    合法使用之問題。上訴意旨主張臺北市土地使用分區管制自
    治條例係於100年7月22日發布施行，晚於上訴人購買使用系
    爭建物時點，依該條例第94條第2款規定，上訴人自得繼續
    使用至新建止。即便認為本件無該條例第94條第2款規定之
    適用，依同條第4款規定，亦應准許上訴人改為妨害較輕之
    使用云云，尚無足採。臺北市○○○○○區管制自治條例第21條
    至第24條之具體規定內容固然前、後有所不同，但規範目的
    始終相同，即在規範依都市計畫劃為商業區之土地及建物，
    其合法使用與非法使用之分辨標準，前開規定乃係在「商業
    區」管制條件下，再將商業區細分為4種商業區，而規定各
    類商業區所能從事或不能從事之商業活動種類。此等規定應
    解為「商業區不得供住宅區使用」乃屬自明之理，而在此自
    明之理基礎下，再將商業區細分，為更緊縮之管制，其與系
    爭建物之管制內容全然無涉。至於臺北市土地使用分區管制
    自治條例第21條之原來規定，確曾在一段實施期間內，許可
    商業區可供多戶住宅使用，但從83年6月1日公告之83年都市
    計畫說明書明示「系爭建物所在街廓編號之土地不得供作住
    宅使用」，此即表示該土地自始沒有列入商業區可供多戶住
    宅使用之種類。而特定土地應如何加以管制，本來即屬都市
    計畫擬定機關（本案為臺北市政府）之職權，自得視實際需
    要，就特定商業區土地使用決定其使用管制之強度。因此前
    開臺北市土地使用分區管制規則舊法規範第21條規定在其規
    範效力存續期間內，對本案事實仍無適用之餘地，也未改變
    系爭建物所受土地行政管制之現狀。且原處分命上訴人停止
    使用，係指停止將系爭建物供作不合都市計畫使用分區管制
    之住宅使用，並無語意不明違反明確性原則之情事。上訴意
    旨主張83年計畫案當時法令之時空背景下，根本未限制商業
    區不得有住宅，原處分直接禁止上訴人繼續使用，除違反相
    關法令規定外，亦有違比例原則及有利不利一體注意原則，
    且原處分所謂停止違規使用語意不明，違反明確性原則云云
    ，自無足採。
　㈦上訴人將系爭建物違規充為住宅使用之行為係持續迄被上訴
    人作成原處分時仍然存在，被上訴人援引行為時都市計畫法
    第79條第1項及裁處作業原則作成原處分，均為上訴人違規
    行為時之法律及行政規則。上訴人主張105年都市計畫、裁
    處作業原則、臺北市政府104年4月29日公告等，均在上訴人
    買受系爭建物之後，自不得溯及既往適用云云，顯然忽視83
    年6月1日公告及83年都市計畫與92年都市計畫之存在，也未
    能意識其違反分區使用之違規行為至被上訴人為處分時仍在
    持續中，核其主張自無可採。復按行政罰之裁處權時效之起
    算，依行政罰法第27條第2項規定，自違反行政法上義務之
    行為終了時起算，上訴人之違章行為迄原處分作成時始終繼
    續進行，自無裁處權已罹於時效而消滅可言，上訴人主張其
    買受系爭建物使用後，已逾越3年裁處時效云云，自不足採
    。又系爭建物使用執照存根已載明使用分區為「商業區」、
    系爭建物之樓層用途為一般事務所（見原審法院行政訴訟卷
    證第67頁、第68頁），上訴人購買系爭建物之初，應得知悉
    系爭建物坐落商業區，當受商業區使用限制。且商業區是否
    得為住宅使用，身為土地及建物之所有權人及使用人，本有
    義務透過政府資訊公開管道查詢，上訴人未進行必要之查詢
    ，逕行將系爭建物充為自用住宅使用而違規使用，上訴人主
    觀上即可歸責。況被上訴人分別自106年5月間起，即對上訴
    人就系爭建物應合法使用進行行政指導通知改善（見原審法
    院行政訴訟原處分卷證第1至16頁），自斯時起，上訴人即
    明知系爭建物坐落商業區，不得為住宅使用，其仍持續為住
    宅使用，自具有違章故意。至建築執照之核發旨在落實建築
    法第1條揭櫫之建築管理，期以事前管制之危險預防機制，
    達成維護公共安全、公共交通、公共衛生及增進市容觀瞻之
    立法目的；房屋稅則以房屋價值與實際使用情形定其課徵稅
    率，均與都市計畫管制內容要屬無涉。再者，系爭建物是否
    應受都市計畫管制，本無從就建築執照或房屋稅所顯示之資
    訊判斷，建築主管機關並無將都市計畫法對土地或建築物之
    管制內容登載於建築執照之公法上義務，而稅務機關亦無代
    都市計畫主管機關核定或確認建物所在位置是否應受都市計
    畫分區管制之可能，是以臺北市政府轄下各別公部門間之作
    為，亦不得據為排除上訴人對系爭建物有遵從公法管制之義
    務之正當理由。上訴人以臺北市政府轄下機關所為行為為據
    ，欲脫免其違反都市計畫法之主觀責任，並指摘原判決違反
    信賴保護原則、誠信原則及行政自我拘束原則，本件應有行
    政罰法第8條但書規定之適用云云，自不足採。
　㈧綜上，上訴人之主張均無可採，原判決駁回上訴人在原審之
    訴，核無違誤。上訴論旨，指摘原判決違背法令，求予廢棄
    ，為無理由，應予駁回。
六、據上論結，本件上訴為無理由。依行政訴訟法第255條第1項
    、第98條第1項前段，判決如主文。
中　　華　　民　　國　　111 　年　　4 　　月　　21　　日
                    最高行政法院第二庭
                        審判長法官  帥　嘉　寶　
                              法官　鄭　小　康
                              法官　林　玫　君
                              法官　李　玉　卿
                              法官　洪　慕　芳

以  上  正  本  證  明  與  原  本  無  異
中　　華　　民　　國　　111 　年　　4 　　月　　21　　日
　　　　　　　　　　　　　　　書記官　張　玉　純